【裁判字號】    90,易,279
【裁判日期】    900219
【裁判案由】    贓物
【裁判全文】
臺灣臺中地方法院刑事判決                            九十年度易字第二七九號
    公  訴  人  臺灣臺中地方法院檢察署檢察官
                 加拿大國籍人.
右列被告因贓物案件，經檢察官提起公訴（八十九年度偵字第一七九五六號），本院
判決如左：
    主  文
WILLIAMSON TAI無罪。
    理  由
一、公訴意旨略以：被告WILLIAMSON TAI明知IRWIN JHONSON（美國籍，已離開台灣?
    區）於民國（下同）八十九年九月間，委託其代為出售之車號ＪＱＸ—一四八號
    重機車，係來源不明之贓物（該車係被害人甲○○所有，於八十九年九月一日上
    午七時許，在台中市南屯區○○○路○段三八０號前，為不詳之人所竊取），竟
    仍為之牙保代為尋找買主。嗣於八十九年九月二十一日，不知情之NEWCOMBE
    GARY JAMES（英國籍，已經檢察官另為不起訴處分）有意購買機車，被告乃於同
    日下午，在台中市○○○路廣三百貨公司外，向IRWIN  JHONSON取得上述機車鑰
    匙，並於同日晚上，在台中市○○路與西屯路口附近，以新台幣（下同）一萬元
    ，將前開機車代為出售予NEWCOMBE GARY JAMES。嗣於八十九年十月六日上午十
    時許，NEWCOMBE GARY JAMES騎乘前開贓車行經台東市○○路台灣汽車客運站後
    方時，始為警臨檢查獲，並依NEWCOMBE GARY JAMES之供述而查知上情，因認被
    告涉犯刑法第三百四十九條第二項之牙保贓物罪嫌云云。
二、按犯罪事實應依證據認定之，無證據不得推定其犯罪事實；不能證明被告犯罪者
    ，應諭知無罪之判決，刑事訴訟法第一百五十四條、第三百零一條第一項分別定
    有明文。次按認定不利於被告之事實，須依積極證據，苟積極證據不足為不利於
    被告事實之認定時，即應為有利於被告之認定，更不必有何有利之證據；認定犯
    罪事實所憑之證據，雖不以直接證據為限，間接證據亦包括在內，然而無論直接
    或間接證據，其為訴訟上之證明，須於通常一般之人均不致有所懷疑，而得確信
    為真實之程度者，始得據為有罪之認定，倘其證明尚未達於此一程度，而有合理
    性懷疑存在時，即不得遽認被告犯罪，最高法院分別著有三十年上字第八一六號
    、七十六年台上字第四九八六號、三十年上字第四八二號判例可資參照。又刑法
    上之牙保贓物罪，以知情而牙保為要件，亦即行為人須具有犯罪之故意，且於牙
    保贓物之初，即認識其為贓物者，始克相當。
三、本件公訴人認被告涉犯牙保贓物罪嫌，係以被告於警訊、偵查中之供述，核與證
    人NEWCOMBE GARY JAMES及其女友YARE DEBBIE MAXINE分別於警訊及偵查中證述
    情節相符，且前揭機車係甲○○所有，於八十九年九月一日上午七時許，在台中
    市南屯區○○○路○段三八０號前，為不詳之人所竊取等情為其論據。訊據被告
    固坦承於上揭時、地，為美國人IRWIN JHONSON居間介紹上揭機車，而以一萬元
    之格價賣予NEWCOMBE GARY JAMES之事實不諱，惟自警訊、偵查至本院審理中均
    堅決否認有何牙保贓物犯行，辯稱：伊來台灣係為學中文，同樣來台灣學中文之
    IRWIN JHONSON告訴伊有一台機車要賣，請伊幫忙介紹買主，伊曾懷疑過他為什
    麼不自己賣，但後來看到機車很舊了，覺得可能是因為機車很舊了，才要找伊幫
    忙賣，伊基於幫忙IRWIN JHONSON之意，乃介紹同為來台學中文之NEWCOMBE GARY
    JAMES，以一萬元之價格，在台中市○○路與西屯路口附近，向IRWIN JHONSON
    購買該車，但伊確實不知該機車是贓車，如知道是贓車，即不會介紹該車予
    NEWCOMBE GARY JAMES等語。經查：本件證人NEWCOMBE GARY JAMES於警訊中、偵
    查中供述：上揭機車是伊在八十九年九月二十一日，在台中市○○路，以一萬元
    之價格，向被告所購買，被告向伊供述是幫朋友賣的，伊不知在台灣騎機車須要
    有機車行車執照等語。由此可見，被告供述伊是幫朋友IRWIN JHONSON，以一萬
    元之價格，將上述機車介紹賣予NEWCOMBE GARY JAMES乙節，即非無據，應堪採
    信。再者，對於機車移轉之管理，各國法令並不相同，而被告係加拿大國籍人，
    來台停留之目的係為學習中文，自難以要求其須熟知本國機車管理之相關行政法
    令，且證人NEWCOMBE GARY JAMES亦供述，伊亦不知在台灣騎機車須要機車行車
    執照等語。因此，亦不得以被告介紹機車買賣之時，未提供機車行車執照予買受
    人，即推定其有贓物之認識。何況，該機車係一九七五年份之機車，而證人乙○
    ○亦到庭供述，該機車確已老舊，一、二千元可能也沒有人要，只能作為代步工
    具等語。上揭機車既係二十五年車齡之機車，僅值一千元不到，而被告介紹買賣
    時，並未低於市價介紹出售，且尚以高於市價之一萬元介紹賣出，由此更足以說
    明被告於介紹NEWCOMBE GARY JAMES購買該部機之時，確實不知該機車為來路不
    明之贓車，故被告所辯，自堪採信。此外，本院復查無其他積極證據，足認被告
    明知上揭機車係來路不明之贓物而為牙保，揆諸首揭說明，不能證明被告犯罪，
    自應為被告無罪之諭知。
據上論斷，應依刑事訴訟法第三百零一條第一項，判決如主文。
中      華      民      國    九十    年     二       月    十九      日
                                      台灣台中地方法院刑事第三庭
              法  官 黃 峻 隆
右正本證明與原本無異。
如不服本判決，應於送達後十日內向本院提出上訴狀 （須附繕本） ，上訴於台灣高
法院台中分院。
                                        書記官
中      華      民      國      九十      年      二      月   十九     日


司法院資訊處製作；財團法人民間司法改革基金會備份。
